臺灣雲林地方法院交通事件裁定　　　　 100年度交聲字第64號
原處分機關　交通部公路總局臺北區監理所板橋監理站
異　議　人
即受處分人　丁文龍
上列異議人即受處分人因違反道路交通管理處罰條例案件，對於
交通部公路總局臺北區監理所板橋監理站於民國100 年3 月1 日
所為之處分（原處分案號：板監裁字第裁41-C00000000號裁決書
），聲明異議，本院裁定如下：
    主  文
原處分關於罰鍰新臺幣肆萬伍仟元部分撤銷。
    理  由
一、原處分意旨略以：異議人即受處分人丁文龍於民國99年9 月
    15日19時26分許，駕駛車牌號碼J39-952 號重型機車（下稱
    本案機車），行經臺北縣林口鄉（現改制為新北市林口區，
    以下仍援用原名）文化二路與仁愛二路口，因酒後駕車不能
    安全駕駛，而與第三人葉家君所駕駛之車牌號碼0575-EP 號
    自小客車發生碰撞，嗣經警測試其呼氣所含酒精濃度達0.63
    MG/L，超過法定標準值（0.25MG/L），臺北縣政府警察局新
    莊分局文化派出所警察依法製單舉發，交通部公路總局臺北
    區監理所板橋監理站即原處分機關認違規事實屬實，依照道
    路交通管理處罰條例第35條第1 項第1 款、第24條第1 項第
    2 款之規定，裁處異議人罰鍰新臺幣（下同）45,000元，吊
    扣駕駛執照12個月，並施以道安講習。
二、聲明異議意旨略以：異議人該行為另犯刑法第185 條之3 之
    酒醉駕車罪嫌，案經臺灣板橋地方法院檢察署檢察官處以緩
    起訴，為此，異議人即已受緩起訴處分，則原處分機關應無
    再處行政罰鍰之餘地等語，爰依法聲明異議。
三、按汽車駕駛人飲用酒類或其他類似物後，其吐氣所含酒精濃
    度超過每公升0.25毫克，不得駕車；駕駛汽車經測試檢定酒
    精濃度超過標準，處汽車駕駛人罰鍰15,000元以上60,000元
    以下罰鍰，並當場移置保管該汽車及吊扣駕駛執照1 年，道
    路交通安全規則第114 條第2 款、道路交通管理處罰條例第
    35條第1 項第1 款分別定有明文。又汽車駕駛人，有違反同
    條例第35條第1 項規定之情形者，應接受道路交通安全講習
    ，亦為道路交通管理處罰條例第24條第1 項第2 款所明定。
    另外，一行為同時觸犯刑事法律及違反行政法上義務規定者
    ，依刑事法律處罰之。但其行為應處以其他種類行政罰或得
    沒入之物而未經法院宣告沒收者，亦得裁處之。前項行為如
    經不起訴處分或為無罪、免訴、不受理、不付審理之裁判確
    定者，得依違反行政法上義務規定裁處之。又本法所稱其他
    種類行政罰，指下列裁罰性之不利處分：一、限制或禁止行
    為之處分：限制或停止營業、吊扣證照、命令停工或停止使
    用、禁止行駛、禁止出入港口、機場或特定場所、禁止製造
    、販賣、輸出入、禁止申請或其他限制或禁止為一定行為之
    處分。此為行政罰法第26條第1 項、第2 條第1 款所明定。
    究其立法目的，一行為同時觸犯刑事法律及違反行政法上義
    務規定時，由於刑罰與行政罰同屬對不法行為之制裁，而刑
    罰之懲罰作用較強，故依刑事法律處罰，即足資警惕時，實
    無一事二罰再處行政罰之必要，且刑事法律處罰，由法院依
    法定程序為之，較符合正當法律秩序，應予優先適用，但罰
    鍰以外之沒入或其他種類行政罰，因兼具維護公共秩序之作
    用，為達行政目的，行政機關仍得併予裁處。
四、經查：
(一)、本案異議人僅就原處分所示罰鍰部分聲明異議，另就吊扣駕
    駛執照12個月及道安講習部分，未提出異議，此有本院公務
    電話記錄表在卷可參，是本件異議人之異議範圍僅為原處分
    所示罰緩部分，對於原處分關於吊扣駕駛執照12個月及道安
    講習部分，本院無庸審酌，合先敘明。
(二)、異議人因上開交通違規事件，為警製單舉發，同時亦因涉犯
    刑法第185 條之3 之酒醉駕車罪嫌，經警移送臺灣板橋地方
    法院檢察署檢察官偵辦，並由該署檢察官於99年9 月23日以
    99年度速偵字第6141號為緩起訴處分，命異議人應於緩起訴
    處分命令通知書收受之翌日起2 個月內，向國庫支付20,000
    元之緩起訴處分金，並書立悔過書等情，有上開緩起訴處分
    書、臺灣高等法院被告前案紀錄表在卷可參，且為異議人所
    是認，應認屬實。
(三)、又受處分人於緩起訴期間內，若有刑事訴訟法第253 條之3
    第1 項規定之情形，檢察官尚得依職權撤銷原處分，繼續偵
    查或起訴，是於緩起訴之猶豫期間內，受處分人之刑事訴追
    程序仍未終局確定，必須受檢察官持續觀察，其緩起訴處分
    一旦經檢察官撤銷，並依法追訴，法院仍得依審理結果，為
    受處分人有罪科刑之裁判（受處分人先前所繳納之緩起訴處
    分金，依刑事訴訟法第253 條之3 第2 項規定，乃不得請求
    返還或賠償）。是於緩起訴期間未確定期滿前，其「刑事法
    律處罰」尚未告確定，自無從依道路交通管理處罰條例第35
    條第8 項規定計算應繳交罰鍰之（差）數額（甚至在判處罪
    刑確定後，無庸繳交行政罰鍰）。則依行政罰法第26條之立
    法意旨，在緩起訴處分尚未實質確定前（即緩起訴猶豫期間
    經過而未經撤銷），行政機關尚無進一步為行政裁罰之餘地
    （臺灣高等法院暨所屬法院98年法律座談會刑事類提案第24
    號意旨參照）。因此，原處分機關依道路交通管理處罰條例
    第92條第3 項所訂最低罰鍰基準規定45,000元不足部分（依
    違反道路交通管理事件統一裁罰基準表之規定，機器腳踏車
    駕駛人違反道路交通管理處罰條例第35條第1 項第1 款之規
    定，其吐氣所含酒精濃度超過每公升0.55毫克以上者，應裁
    處之最低罰鍰為45,000元），依前揭說明，於異議人緩起訴
    期間期滿未確定前，無從依道路交通管理處罰條例第35條第
    8 項規定計算應繳交罰鍰之（差）數額。本件異議人之緩起
    訴處分期間迄100 年10月14日始行期滿，有臺灣高等法院被
    告前案紀錄表在卷可參，於此之前，刑事追訴程序尚未終局
    終結確定，是原處分機關於緩起訴處分尚未實質確定前，原
    處分機關尚無得為行政裁罰之餘地，是原處分機關於100 年
    3 月1 日以板監裁字第裁41-C00000000號裁決書裁處罰鍰45
    ,000元，即難認妥適。
(四)、原處分機關援引交通部95年7 月17日交路字第0950006986號
    函，均認緩起訴性質乃「附帶條件之不起訴處分」，即屬「
    不起訴處分」之一類。惟法官依據法律獨立審判，為憲法第
    80條所明定，各機關依其職掌就有關法規為釋示之行政命令
    ，法官於審判案件時，固可予以引用，但仍得依據法律，表
    示適當之不同見解，並不受拘束，司法行政機關所發司法行
    政上之命令，如涉及審判上之法律見解，僅供法官參考，法
    官於審判案件時，亦不受其拘束（司法院大法官會議第216
    號解釋意旨參照），是原處分機關所引上開函釋，有違上開
    法令之意旨，本院不受其拘束，附此敘明。
五、綜上所述，原處分機關確在上開時、地，有前述之違規行為
    原處分機關依道路交通管理處罰條例第35條第1 項第1 款規
    定，裁處異議人罰鍰45,000元部分，難認允當，此部分異議
    為有理由，應由本院撤銷該罰鍰處分，以期適法。
六、依道路交通管理處罰條例第87條第2 項、道路交通事件處理
    辦法第19條前段，裁定如主文。
中    華    民    國   100    年    5     月    23    日
                  交通法庭  法  官  文昌
以上正本證明與原本無異。
如不服本裁定，應於裁定送達後5 日內向本院提出抗告狀（須附
繕本）。
                            書記官  張簡純靜
中    華    民    國   100    年    5     月    23    日